【裁判字號】    90,交易,379
【裁判日期】    900921
【裁判案由】    過失傷害
【裁判全文】
臺灣板橋地方法院刑事判決                          九十年度交易字第三七九號
    公  訴  人  臺灣板橋地方法院檢察署檢察官
    被      告  乙○○
右列被告因過失傷害案件，經檢察官提起公訴（九十年度偵字第四七四二號），本院
判決如左：
    主  文
乙○○從事業務之人，因業務上過失傷害人，處拘役肆拾日，如易科罰金，以參佰元
折算壹日。
    事  實
一、乙○○係受僱於名梓企業有限公司從事機械油壓及駕車送貨之工作，為以駕駛車
    輛為業務之人。民國八十九年十二月十二日下午四時四十五分許，乙○○駕駛車
    號Ｐ六－一二八六號自用小貨車，由臺北縣板橋市往三重市行駛，途經臺北縣板
    橋市浮洲橋下防汛道路旁便道，欲切入防汛道路內行駛，本應注意車輛行駛時，
    應注意在無號誌之交岔路口，支線道之駕駛人應暫停讓幹線道車輛先行，而依當
    時情形，又無不能注意之情事，適有甲○○騎乘車號ＧＬＡ－一三九號重型機車
    ，沿浮洲橋下防汛道路往鶯歌、桃園方向行駛，因乙○○貿然由防汛道路旁之便
    道駛入防汛道路幹道內，致幹道上直行騎駛之甲○○見狀不及應變，而發生碰撞
    ，造成甲○○人車倒地，甲○○並因而受有右大腿巨大剝離性撕裂傷併肌肉撕裂
    之傷害。乙○○於肇事後立即央請鄰近住家報警，並陪同甲○○等候救護，員警
    前來後乙○○即自首上開事實並接受裁判。
二、案經被害人甲○○訴由臺北縣警察局板橋分局報告臺灣板橋地方法院檢察署檢察
    官偵查起訴。
    理  由
一、訊據被告乙○○坦承前開犯行不諱，惟辯以本件事故告訴人甲○○亦與有過失，
    且告訴人請求賠償之金融過高，伊無力賠償等語。經查：前開事實除據告訴人指
    訴詳明外，並核與員警到場後製作之道路交通事故調查報告表、現場草圖及車損
    照片等所示情形相符。而按汽車行駛至無號誌或號誌故障而無交通警察指揮之交
    岔路口，支線道車應暫停讓幹線道車先行，未劃分幹、支線或同為幹線道或支線
    道者，轉彎車應暫停讓直行車先行；如同為直行車或轉彎車者，左方車應暫停讓
    右方車先行，道路交通安全規定第一百零二條第一項第二款定有明文。被告駕駛
    車輛，本應注意之，又依當時天候、路況，並無不能注意之情事，被告竟疏於注
    意，貿然自防汛道路旁便道切入幹道內，致幹道上直行之告訴人應變不及而碰撞
    ，其有過失已酌然可認。被告雖猶以告訴人與有過失置辯，惟告訴人過失有無，
    與被告過失犯行認定並不相涉，自不容由被告執以免責。又本件肇事事故經送請
    臺灣省臺北縣區車輛行車事故鑑定委員會鑑定，亦認被告行為為本件事故之肇事
    原因，有臺灣省臺北縣區車輛行車事故鑑定委員會北鑑字第九○一三三四號鑑定
    意見書附卷可參，更足佐論被告有過失之責。而告訴人因被告前開過失行為，受
    有右大腿巨大剝離性撕裂傷併肌肉撕裂之傷害，除經國軍桃園總醫院診療後開具
    證明在卷為據，並經告訴人提出其受傷情形之照片可資參佐，足認被告過失行為
    與告訴人所受之傷害有相當因果關係。綜上事證明確，被告犯行堪以認定，應依
    法論處。
二、核被告所為，係犯刑法第二百八十四條第二項前段之業務上過失傷害罪。其於案
    發後立即央請鄰近住家報警，並陪同告訴人等候救護，員警前來後被告亦直承肇
    事不諱，有八十九年十二月十二日警訊筆錄在卷為據，應依自首之例減輕其刑。
    爰審酌被告並無前科，有臺灣高等法院檢察署刑案紀錄簡覆表在卷可稽，其此次
    犯行出於一時疏失，而犯後又能坦承犯行，並酌以被告迄未賠償告訴人，及其犯
    罪所生危害等一切情狀，量處如主文所示之拘役刑。又被告行為後，刑法第四十
    一條業於九十年一月四日經立法院修正通過，並經總統於九十年一月十日公布，
    而於同年一月十二日生效施行，其修正條文為：「犯最重本刑為五年以下有期徒
    刑以下之刑之罪，而受六個月以下有期徒刑或拘役之宣告，因身體、教育、職業
    、家庭之關係或其他正當事由，執行顯有困難者，得以一元以上三元以下折算一
    日，易科罰金。但確因不執行所宣告之刑，難收矯正之效，或難以維持法秩序者
    ，不在此限。」「併合處罰之數罪，均有前項情形，其應執行之刑逾六月者，亦
    同」，核與修正前刑法第四十一條相較，修正後條文顯較有利於被告，故本件於
    宣告如主文所示拘役刑外，並適用修正後刑法第四十一條第一項前段規定，諭知
    易科罰金之折算標準。
據上論斷，應依刑事訴訟法第二百九十九條第一項前段、刑法第二條第一項前段、第
二百八十四條第二項前段、第四十一條第一項前段、第六十二條前段，罰金罰鍰提高
標準條例第一條前段、第二條，判決如主文。
本案經檢察官楊仲農到庭執行職務。
中      華      民      國    九十      年      九      月    二十一    日
                                      臺灣板橋地方法院交通法庭
                                              法  官    林漢強
右正本證明與原本無異。
如不服本判決，應於判決送達後十日內向本院提出上訴狀 (應附繕本) 。
                                              書記官    黃大千
中      華      民      國    九十      年      九      月    二十一    日
附錄本件論罪科刑所用法條全文
刑法第二百八十四條
因過失傷害人者，處六月以下有期徒刑、拘役或五百元以下罰金，致重傷者，處一年
以下有期徒刑、拘役或五百元以下罰金。
從事業務之人，因業務上之過失傷害人者，處一年以下有期徒刑、拘役或一千元以下
罰金，致重傷者，處三年以下有期徒刑、拘役或二千元以下罰金。


司法院資訊處製作；財團法人民間司法改革基金會備份。
